【裁判字號】    99,易,1643
【裁判日期】    990830
【裁判案由】    詐欺
【裁判全文】
臺灣臺北地方法院刑事判決              99年度易字第1643號
公  訴  人  臺灣臺北地方法院檢察署檢察官
被      告  戊○○
上列被告因詐欺案件，經檢察官提起公訴（臺灣臺北地方法院檢
察署99年度偵字第11502 號），及移送併案審理（臺灣臺北地方
法院檢察署99年度偵字第14904 號；臺灣臺北地方法院檢察署99
年度偵字第10856 號、第11246 號、第11905 號、第12058 號、
第12743 號），被告於準備程序中就被訴事實為有罪之陳述，經
本院合議庭裁定改用簡式審判程序，本院判決如下：
    主  文
戊○○幫助意圖為自己不法之所有，以詐術使人將本人之物交付
，處有期徒刑月，如易科罰金，以新臺幣壹仟元折算壹日。緩
刑貳年。
    事  實
一、戊○○明知社會上詐欺案件層出不窮，並可預見將自己之銀
    行帳戶提款卡及相對應密碼交付他人使用，恐遭利用作為人
    頭帳戶，幫助詐欺集團用以詐騙他人財物匯款之用，竟基於
    幫助他人詐欺取財之不確定故意，仍以1 個帳戶新臺幣（下
    同）8,000 元之代價，先於民國99年3 月9 日某時，以委託
    統一超商宅急便寄交之方式，將在中華郵政股份有限公司臺
    北郵局（下稱郵局）所開設第0000000-0000000 號帳戶之存
    摺、提款卡及相對應密碼交付予1 名不詳真實姓名、年籍、
    自稱「林志文」之詐騙集團成員，復於99年3 月12日某時，
    將在臺北富邦商業銀行股份有限公司（下稱富邦銀行）懷生
    分行所開設第000000000000號、第一商業銀行股份有限公司
    （下稱第一銀行）仁愛分行所開設第00000000000 號、安泰
    商業銀行股份有限公司（下稱安泰銀行）信義分行所開設第
    00000000000000號等帳戶之存摺、提款卡及相對應密碼，同
    樣均委託統一超商宅急便寄交給上開自稱「林志文」之詐騙
    集團成員，前後共獲得4,000 元之利益。嗣上開男子所屬之
    詐欺集團取得前開帳戶之存摺、提款卡及對應密碼後，即共
    同意圖為自己不法所有，基於詐欺取財之犯意聯絡，於如附
    表所示之時間及以附表所示之方式詐騙如附表所示之被害人
    分別轉帳至戊○○所有之上開4 個帳戶內，均旋遭提領一空
    。嗣因如附表所示之被害人均因受有上開財產損失，分別發
    覺受騙而報警，始查獲上情。
二、案經丙○○訴由花蓮縣警察局花蓮分局報請臺灣臺北地方法
    院檢察署檢察官提起公訴及乙○○、蔡中衛、丁○○、壬○○、子○○、庚○○、己○○、甲○○、辛○○、邱靜怡分
    別訴由臺北市政府警察局大安分局報請臺灣臺北地方法院檢
    察署檢察官移送本院併案審理，因戊○○於準備程序中就犯
    罪事實為有罪陳述，經合議庭裁定依簡式審判程序審理。
    理  由
壹、程序方面：
    按本件被告戊○○所犯係死刑、無期徒刑、最輕本刑為3 年
    以上有期徒刑以外之罪，其於準備程序就前揭被訴事實為有
    罪之陳述，經本院告知簡式審判程序之旨，並聽取其與公訴
    人之意見後，本院認無不得或不宜改依簡式審判程序進行之
    處，爰依刑事訴訟法第273 條之1 第1 項，裁定本件由受命
    法官獨任進行簡式審判程序，合先敘明。
貳、實體方面
一、上開犯罪事實，業據被告於本院準備程序中供承不諱（見本
    院卷第12頁反面），且經證人即告訴人丙○○（見臺灣臺北
    地方法院檢察署99年度偵字第11502 號卷，下稱偵卷一第4
    頁至第7 頁）、乙○○（見臺灣臺北地方法院檢察署99年度
    偵字第10856 號，下稱偵卷二第99頁至第100 頁）、蔡中衛
    （見臺灣臺北地方法院檢察署99年度偵字第12058 號卷，下
    稱偵卷三第11頁至第13頁）、丁○○（見臺灣臺北地方法院
    檢察署99年度偵字第12743 號卷，下稱偵卷四第16頁至第18
    頁）、壬○○（見臺灣臺北地方法院檢察署99年度偵字第10
    856 號卷，下稱偵卷五第25頁至第27頁）、子○○（見偵卷
    五第35頁至第37頁）、庚○○（見偵卷五第54頁至第55頁）
    、己○○（見偵卷五第62頁至第63頁）、甲○○（見偵卷五
    第8 頁至第9 頁）、辛○○（見偵卷五第16頁至第18頁）、
    邱靜怡（見臺灣臺北地方法院檢察署99年度偵字第14904 號
    卷，下稱偵卷六第5 頁至第6 頁）於警詢中證述明確，並有
    第一商業銀行仁愛分行函及所附被告帳戶開戶申請書等資料
    （見偵卷一第10頁至第13頁）、安泰銀行信義分行99年3 月
    25日（99）安信義發自第0996000089號函附第000000000000
    00號帳戶基本資料及交易明細表（見偵卷二第5 頁至第11頁
    ）、第一商業銀行仁愛分行99年4 月7 日一仁愛字第00054
    號函附第00000000000 號帳戶基本資料及交易明細表（見臺
    灣臺北地方法院檢察署99年度偵字第11905 號卷第4 頁至第
    6 頁）、富邦銀行懷生分行99年3 月25日北富銀懷生字第09
    91000003號函附第000000000000號帳戶基本資料及交易明細
    表（見偵卷五第75頁至第77頁）、臺北郵局99年4 月2 日北
    營字第0990900903號函附第0000000-0000000 號帳戶基本資
    料及交易明細表（見偵卷五第71頁至第74頁）、被告所有開
    設在華南銀行第000-00-000000-0 號帳戶交易明細（見偵卷
    五第82頁）、被告之安泰銀行信義分行帳號00000000000000
    號帳戶之開戶資料、印鑑卡、存款往來對帳單（見偵卷六第
    15頁至第21頁）、統一超商宅急便顧客收執聯（見偵卷五第
    80頁至第81頁）、自動櫃員機交易明細表存根（丙○○）1
    紙（見偵卷一第8 頁）、臺新銀行自動櫃員機交易明細表（
    甲○○）1 紙（見偵卷五第14頁）、土地銀行自動櫃員機交
    易明細表（辛○○）1 紙（見偵卷五第19頁）、郵政自動櫃
    員機交易明細表（壬○○）1 紙（見偵卷五第31頁）、郵政
    自動櫃員機交易明細表（庚○○）1 紙（見偵卷五第60頁）
    、土地銀行自動櫃員機交易明細表（己○○）1 紙（見偵卷
    五第64頁）、合作金庫銀行自動櫃員機交易明細表（蔡中衛
    ）1 紙（見偵卷三第14頁）、中國信託銀行自動櫃員機交易
    明細表（丁○○）1 紙（見偵卷四第24頁）、兆豐國際商業
    銀行自動櫃員機交易明細表（乙○○）1 紙（見偵卷二第16
    頁）、被害人邱靜怡提供之郵局存摺內頁資料（見偵卷六第
    8 頁）等件在卷可稽，足證被告任意性自白與事實相符，是
    本件事證明確，被告犯行堪以認定，應予依法論科。
二、按金融存款帳戶之存摺、提款卡及相對應密碼，屬於個人財
    產權益，其專屬性、私密性極高，除非本人或與本人具密切
    之關係者，難認有何理由可自由使用私人之帳戶之提款卡及
    相對應密碼，一般人亦均有應妥善保管上開物件，防止被他
    人冒用之認知。且近來詐欺集團犯案每每利用人頭帳戶為其
    犯罪工具，若任意提供自己帳戶及其相關物件資料與不明人
    士使用，將有遭他人作為財產犯罪時，非正當資金進出之用
    之不法用途，此為受有相當教育之人所應認識，是本件被告
    任意交付上開其所有之郵局、富邦銀行懷生分行、第一銀行
    仁愛分行、安泰銀行信義分行等4 個帳戶之存摺、提款卡及
    對應密碼與上開不詳姓名、年籍之年滿18歲男子，即有以己
    帳戶供他人作為詐欺取財犯罪時使用之不確定故意甚明。惟
    被告僅提供上開4 個帳戶之相關物件，為上開他人之詐欺取
    財既遂及詐欺取財未遂等犯行提供助力，尚無以自己實施詐
    欺取財犯罪之意思，而與他人有詐欺取財犯罪之犯意聯絡，
    或被告有直接參與詐欺取財犯罪構成要件行為之分擔情事，
    並非共同正犯。是核被告所為，係犯刑法第30條第1 項、第
    339 條第1 項之幫助詐欺取財既遂罪。又被告基於同一幫助
    故意，雖先後於99年3 月9 日某時、3 月12日某時，分2 次
    均以委託統一超商宅急便寄交之方式，先後交付郵局帳戶及
    富邦銀行懷生分行、第一銀行仁愛分行、安泰銀行信義分行
    之存摺、提款卡及相對應密碼與自稱「林志文」之詐欺集團
    成員，惟上開2 次寄送行為應為同一幫助行為之前後階段行
    為，是應論以一行為。且被告以幫助之意思，參與構成要件
    以外之行為，為幫助犯，爰依刑法第30第2 項規定，均應依
    正犯之刑減輕其刑。另被告以一提供帳戶之行為，幫助不詳
    之詐欺集團成員詐騙如附表所示之被害人丙○○、乙○○、
    蔡中衛、丁○○、壬○○、子○○、庚○○、己○○、甲○○、辛○○、邱靜怡等11人既遂，侵害上開被害人之財產法
    益，為想像競合犯，應從一重之幫助詐欺取財既遂罪處斷。
    又按幫助犯係從犯，係從屬於正犯而成立，刑法上既無「共
    同幫助」之情，當亦無「幫助共同」可言，是被告所幫助之
    詐欺集團成員相互間，就上開詐欺取財犯行，縱有犯意聯絡
    及行為分擔，均為共同正犯，亦無須論以被告有幫助共同詐
    欺取財之必要，附此敘明。又起訴意旨雖僅論及被告幫助詐
    欺告訴人丙○○之行為，惟有關被告幫助詐欺告訴人乙○○
    、蔡中衛、丁○○、壬○○、子○○、庚○○、己○○、甲○○、辛○○、邱靜怡之行為，則與起訴部分有裁判上一罪
    關係，業如上述，且經檢察官移送併辦，當為起訴效力所及
    ，本院自得併予裁判。爰審酌被告僅因貪圖小利，便提供上
    開其所有之郵局、富邦銀行懷生分行、第一銀行仁愛分行、
    安泰銀行信義分行之存摺、提款卡及相對應密碼供他人為詐
    欺取財犯罪使用，影響社會正常交易安全，增加被害人尋求
    救濟之困難，並使犯罪之追查趨於複雜，暨被告擁有高中畢
    業之智識程度、與因犯罪後終坦認犯行，知所悔悟，是其態
    度尚稱良好等一切情狀，量處如主文所示之刑，並依刑法第
    41條第1 項之規定諭知易科罰金之折算標準。
三、查被告前未曾因故意犯罪受有期徒刑以上刑之宣告，有臺灣
    高等法院被告全國前案紀錄表1 份附卷可稽，其因一時失慮
    ，致罹刑典，經此起訴審判，當知所警惕，信無再犯之虞，
    且被告業已全數賠償被害人乙○○19,223元、蔡中衛1,236
    元、丁○○29,983元、丙○○94,000元、子○○29,989元、
    庚○○41,151元、己○○8,909 元、甲○○7,017 元、辛○○8,078 元、邱靜怡5,999 元、壬○○21,013元，以彌補渠
    等之損失之事實，有本院99年7 月21日、99年8 月10日、99
    年8 月27日、99年8 月30日公務電話紀錄在卷可佐，故本院
    認所宣告之刑，以暫不執行為適當，併諭知緩刑2 年，以啟
    自新。
四、據上論斷，依刑事訴訟法第273 條之1 第1 項、第299 條第
    1 項前段，刑法第30條第1 項前段、第339 條第1 項、第55
    條、第41條第1 項前段、第74條第1 項第1 款，刑法施行法
    第1條 之1 ，判決如主文。
本案經檢察官李彥霖到庭執行職務。
中    華    民    國    99    年    8     月    30    日
                  刑事第十七庭法  官  葉力旗
上正本證明與原本無異。
如不服本判決，應於判決送達後10日內向本院提出上訴狀 (應抄
附繕本)。
                              書記官    林碧華
中    華    民    國    99    年    8     月    30    日
附錄本案論罪科刑法條全文：
中華民國刑法第339條：
意圖為自己或第三人不法之所有，以詐術使人將本人或第三人之
物交付者，處5年以下有期徒刑、拘役或科或併科1,000元以下罰
金。
以前項方法得財產上不法之利益或使第三人得之者，亦同。
附表：
┌──┬───┬───────────┬──────┬────┬────────────┐
│編號│被害人│被害人款項匯入帳戶    │匯款時間    │金額(元)│       詐騙手法         │
├──┼───┼───────────┼──────┼────┼────────────┤
│ 1  │乙○○│安泰商業銀行信義分行  │99年03月14日│ 19,223 │詐騙集團成員佯稱被害人網│
│    │      │第00000000000000號    │18時58分34秒│        │路購物作業系統疏失，必須│
│    │      │                      │            │        │至提款機前操作始得取消分│
│    │      │                      │            │        │期付款，被害人依指示操作│
│    │      │                      │            │        │而將款項匯出。          │
├──┼───┼───────────┼──────┼────┼────────────┤
│ 2  │癸○○│安泰商業銀行信義分行  │99年3月14日 │  1,236 │詐騙集團成員利用網際網路│
│    │      │第00000000000000號    │19時27分09秒│        │UT-南部人聊天室與被害人 │
│    │      │                      │            │        │網路交友，並相約援交，被│
│    │      │                      │            │        │害人前往約定地點途中，該│
│    │      │                      │            │        │成員復表示為避免被害人為│
│    │      │                      │            │        │司法人員，要求被害人至提│
│    │      │                      │            │        │款機前確認身分，被害人依│
│    │      │                      │            │        │指示操作而將款項匯出。  │
├──┼───┼───────────┼──────┼────┼────────────┤
│ 3  │丁○○│安泰商業銀行信義分行  │99年3月14日 │ 29,983 │詐騙集團成員利用網際網路│
│    │      │第00000000000000號    │20時18分    │        │尋夢園聊天室與被害人網路│
│    │      │                      │            │        │交友，並相約援交，被害人│
│    │      │                      │            │        │前往約定地點途中，該成員│
│    │      │                      │            │        │復要求被害人至提款機前確│
│    │      │                      │            │        │認身分，被害人依指示操作│
│    │      │                      │            │        │而將款項匯出。          │
├──┼───┼───────────┼──────┼────┼────────────┤
│ 4  │丙○○│第一商業銀行仁愛分行  │99年3月14日 │ 93,000 │詐騙集團成員佯稱被害人網│
│    │      │第00000000000號       │某時許      │        │路購物作業系統疏失，必須│
│    │      │                      ├──────┼────┤至銀行辦理匯款變更始得取│
│    │      │                      │99年03月14日│  1,000 │消分期付款，被害人依指示│
│    │      │                      │某時許      │        │而將款項存入左揭帳戶。  │
├──┼───┼───────────┼──────┼────┼────────────┤
│ 5  │壬○○│臺北富邦商銀行懷生分行│99年03月15日│ 21,013 │詐騙集團成員佯稱被害人網│
│    │      │第000000000000號      │18時13分48秒│        │路購物作業系統疏失，必須│
│    │      │                      │            │        │至提款機前操作始得取消分│
│    │      │                      │            │        │期付款，被害人依指示操作│
│    │      │                      │            │        │而將款項匯出。          │
├──┼───┼───────────┼──────┼────┼────────────┤
│ 6  │子○○│臺北富邦商銀行懷生分行│99年03月15日│ 29,989 │詐騙集團成員佯稱被害人網│
│    │      │第000000000000號      │某時許      │        │路購物作業系統疏失，必須│
│    │      │                      │            │        │至提款機前操作始得取消分│
│    │      │                      │            │        │期付款，被害人依指示操作│
│    │      │                      │            │        │而將款項匯出。          │
├──┼───┼───────────┼──────┼────┼────────────┤
│ 7  │庚○○│臺北富邦商銀行懷生分行│99年03月15日│ 29,612 │詐騙集團成員佯稱被害人網│
│    │      │第000000000000號      │17時57分59秒│        │路購物作業系統疏失，必須│
│    │      │                      ├──────┼────┤至提款機前操作始得取消分│
│    │      │                      │99年03月15日│ 11,539 │期付款，被害人依指示操作│
│    │      │                      │18時08分17秒│        │而將款項匯出。          │
├──┼───┼───────────┼──────┼────┼────────────┤
│ 8  │己○○│臺北富邦商銀行懷生分行│99年03月15日│  8,909 │詐騙集團成員佯稱被害人網│
│    │      │第000000000000號      │18時20分    │        │路購物作業系統疏失，必須│
│    │      │                      │            │        │至提款機前操作始得取消分│
│    │      │                      │            │        │期付款，被害人依指示操作│
│    │      │                      │            │        │而將款項匯出。          │
├──┼───┼───────────┼──────┼────┼────────────┤
│ 9  │甲○○│臺北正義郵局          │99年03月14日│  7,017 │詐騙集團成員佯稱被害人網│
│    │      │第0000000-0000000號   │17時26分    │        │路購物作業系統疏失，必須│
│    │      │                      │            │        │至提款機前操作始得取消分│
│    │      │                      │            │        │期付款，被害人依指示操作│
│    │      │                      │            │        │而將款項匯出。          │
├──┼───┼───────────┼──────┼────┼────────────┤
│ 10 │辛○○│臺北正義郵局          │99年03月14日│  8,078 │詐騙集團成員佯稱被害人網│
│    │      │第0000000-0000000號   │17時14分    │        │路購物作業系統疏失，必須│
│    │      │                      │            │        │至提款機前操作始得取消分│
│    │      │                      │            │        │期付款，被害人依指示操作│
│    │      │                      │            │        │而將款項匯出。          │
│    │      │                      │            │        │                        │
├──┼───┼───────────┼──────┼────┼────────────┤
│ 11 │邱靜怡│安泰商業銀行信義分行  │99年03月14日│  5,999 │詐騙集團成員佯稱被害人網│
│    │      │第00000000000000號    │16時48分    │        │路購物作業系統疏失，必須│
│    │      │                      │            │        │至提款機前操作始得取消分│
│    │      │                      │            │        │期付款，被害人依指示操作│
│    │      │                      │            │        │而將款項匯出。          │
└──┴───┴───────────┴──────┴────┴────────────┘

司法院資訊處製作；財團法人民間司法改革基金會備份。
